臺灣桃園地方法院民事判決　九十一年度訴字第一七三一號
　　原　　　告　富邦商業銀行股份有限公司
　　法定代理人　甲○○
　　訴訟代理人　乙○○
　　被　　　告　丁○○
　　　　　　　　丙○○
右當事人間請求清償債務事件，本院判決如左：
    主      文
被告應連帶給付原告新台幣壹佰肆拾玖萬貳仟貳佰陸拾壹元，及如附表一所示之利息
及違約金。
訴訟費用由被告連帶負擔。
本判決於原告以新台幣肆拾玖萬捌仟元或同額之中央政府建設公債八十六年度甲類第
四期債票為被告供擔保後，得假執行。
    事      實
甲、原告方面：
一、聲明：如主文第一項所示，並陳明願供擔保，請准宣告假執行。
二、陳述：
（一）被告丁○○於民國八十五年十一月十五日，邀被告丙○○為連帶保證人，與原
      告簽訂理財家房貸契約書，其中包括長期擔保貸款、短期擔保貸款及金融卡融
      資契約三部分，此三部分之借款額度總額不得逾新台幣（下同）一百五十萬元
      ，互相流用額度之總額不得逾一百二十萬元，均約定自八十五年十二月二日起
      至九十五年十二月二日止，以每一個月為一期，按月平均攤還本息，被告丁○
      ○於八十五年十一月十五日動支長期擔保貸款契約部分，向原告借款一百五十
      萬元，約定利息按原告訂定之基本放款利率加碼百分之一點零九五機動計息【
      本件原告得請求全部給付時，基本放款利率為百分之八點三四，經加碼百分之
      一點零九五後，原告得請求之利率為百分之九點四三五，惟原告僅請求按百分
      之九點一計算利息】；被告丁○○於八十六年三月三日動支金融卡融資契約部
      分，並於如附表二所示之日，借貸如附表二所示之金額，約定利息按原告訂定
      之基本放款利率加碼百分之二點四七機動計息【本件原告得請求全部給付時，
      基本放款利率為百分之八點三四，經加碼百分之二點零四七後，原告得請求之
      利率為百分之十點八一，惟原告僅請求按百分之十點五計算利息】，並均約定
      如未按期攤還本金或繳納利息時，除仍按上開利率計息外，逾期在六個月以內
      者，按上開利率之百分之十，逾期在六個月以上者，按上開利率百分之二十加
      付違約金；惟上開借款，長期擔保貸款契約部分，被告丁○○僅攤還本息至九
      十年十一月一日止，尚結欠本金九十二萬七千五百七十一元，及自同年月二日
      起之利息、自同年十二月三日起之違約金，金融卡融資契約部分，被告丁○○
      僅繳息至九十一年八月二十日止，尚結欠本金五十六萬四千六百九十元，及自
      同年月二十一日起之利息、自同年九月二十二日起之違約金。迭經催討無效，
      依理財家房貸契約書第一章共通約款第五條第一項第一款、第六款約定，本件
      借款視同全部到期，爰依消費借貸及連帶保證契約，提起本件訴訟。
（二）對被告抗辯所為之陳述：所謂金融卡融資契約係約定於理財家房貸契約書中第
      二章第三節，依該據金融卡融資契約第五條之約定，被告丁○○若未按期攤還
      長期擔保貸款契約部分之利息，原告便會自動從金融卡融資契約中撥貸款項，
      用以清償長期擔保貸款契約未償付之本息，所以即使被告丁○○未申請金融卡
      ，只要其未按期繳付長期擔保貸款契約之本息，原告便會從金融卡融資契約撥
      貸金額償付之。而原告於每年十二月份，均會調查被告丁○○之信用狀況，如
      屬正常就會繼續貸款予被告。
三、證據：提出理財家房貸契約書影本、存放款利率異動表影本、客戶存提記錄單各
    一份、還款明細表、被告戶籍謄本各二紙、富邦銀行連線作業系統客戶查詢資料
    八紙為證。
乙、被告方面：
    被告均未於最後言詞辯論期日到場，據其以前到場所為陳述及被告丁○○所提出
    之書狀略稱：
一、聲明：原告之訴駁回。
二、陳述：（一）被告均對於原告所提出之理財家房貸契約書及原告所主張長期擔保
    貸款部分如附表一編號１所示之本金、利息及違約金不爭執，並均承認被告丁○
    ○為上開借款之借款人、被告丙○○為上開借款之連帶保證人，被告丙○○則對
    原告所提之富邦銀行連線作業系統客戶查詢資料八紙不爭執。（二）惟金融卡融
    資契約部分，被告丁○○並未向原告申請金融卡使用，何來金融卡融資契約之欠
    款。（三）被告丁○○另抗辯稱：伊對於原告所提出之富邦銀行連線作業系統客
    戶查詢資料八紙，一概不懂，無法表示意見，另依據理財家房貸契約書第三節第
    二條約定金融卡融資契約之借款應於每年十二月二日將所借款項全數清償，才可
    再依限度陸續借款，若伊未清償欠款，原告不應再借款予伊，而且原告未於每年
    十二月結算，以致伊不知究竟積欠多少款項，原告亦不應從金融卡融資契約支出
    金額，用以清償長期擔保貸款契約借款之本息，又將此支出之金額再算利息。
    理      由
一、本件被告均經合法送達，未於最後言詞辯論期日到場，經核無民事訴訟法第三百
    八十六條各款所列情形，爰依原告聲請，由其一造辯論而為判決。
二、本件原告主張之事實，業據其提出與所述相符之理財家房貸契約書影本、存放款
    利率異動表影本、客戶存提記錄單各一份、還款明細表、富邦銀行連線作業系統
    客戶查詢資料八紙為證，而被告均對於原告所提出之理財家房貸契約書及原告所
    主張長期擔保貸款部分如附表一編號１所示之本金、利息及違約金均不爭執，並
    均承認被告丁○○為上開借款之借款人、被告丙○○為上開借款之連帶保證人，
    故原告此部分之主張堪信為真實。惟被告均抗辯稱：被告丁○○從未向原告申請
    金融卡，何來金融卡融資契約之欠款云云，被告丁○○另辯稱：伊對於原告所提
    出之富邦銀行連線作業系統客戶查詢資料八紙，一概不懂，無法表示意見，另依
    據理財家房貸契約書第三節第二條約定金融卡融資契約之借款應於每年十二月二
    日將所借款項全數清償，才可再依限度陸續借款，若伊未清償欠款，原告就不應
    再借款予伊，而且原告未於每年十二月結算，以致被告丁○○不知究竟積欠多少
    款項，原告亦不應從金融卡融資契約支出金額，用以清償長期擔保貸款契約借款
    之本息，又將此支出之金額再算利息云云。
三、按「當事人對於他造主張之事實，為不知或不記憶之陳述者，應否視同自認，由
    法院審酌情形斷定之。」民事訴訟法第二百八十條第二項定有明文，被告丁○○
    雖於九十一年十一月十九日提出民事答辯狀辯稱：對於原告所提出之富邦銀行連
    線作業系統客戶查詢資料八紙，一概不懂，無法表示意見云云，然查，其於九十
    一年十一月五日言詞辯論期日，經本院提示原告所提出之富邦銀行連線作業系統
    客戶查詢資料八紙詢問被告有何意見，被告均當庭稱：沒有意見。（參見本院九
    十一年十一月五日言詞辯論筆錄第三頁）本院審酌原告於九十一年十月十一日準
    備程序中，提出前揭客戶查詢資料八紙（內容係關於被告丁○○積欠金融卡融資
    契約之款項記錄），曾當庭解釋該查詢資料之意涵，（參見本院九十一年十月十
    一日準備程序筆錄），原告另於九十一年十一月七日提出解釋該查詢資料意涵之
    民事陳報狀於本院，該陳報狀並於九十一年十一月十九日送達被告丁○○，及被
    告丁○○前曾對於上開客戶查詢資料不爭執，嗣後又改稱一概不懂，無法表示意
    見等情狀，認為被告丁○○前開辯稱不懂前揭客戶查詢資料表，無法表示意見云
    云應視同自認，而被告丙○○已於九十一年十一月五日言詞辯論期日對此表示不
    爭執，故原告此部分之主張應為真實。
四、被告均辯稱：被告丁○○未向原告申請金融卡，何來金融卡融資契約欠款云云。
    本院核閱原告提出被告所不爭執之理財家房貸契約書影本，其中第二章第三節金
    融卡融資契約，第五條有約定：「自立約日起，在本契約第一條約定之借款限度
    內，（一）借款人依與貴行簽立之『富邦商業銀行金融卡約定書』及其他相關文
    件辦理取款、轉帳支用款項，如借款人存款不足支付時，貴行得就其存款不足金
    額由電腦自動轉帳撥貸。（二）授權貴行得免憑借款人之存摺及取條，逕行由上
    述存款帳戶自動轉帳支取款項，以償付對貴行所負之各項借款、墊款本息，並以
    本款為授權依據，不另立授權書。」即被告丁○○如未按期攤還長期擔保貸款契
    約借款之本息，原告便自動由電腦自金融卡融資契約撥貸款項償付，另參以原告
    提出被告所自認之富邦銀行連線作業系統客戶查詢資料八紙，被告丁○○於如附
    表二所示之期日確實有未按期攤還長期擔保貸款契約借款本息之情形，而依據右
    開理財家房貸契約書第二章第三節第五條之約定，原告即得免憑被告丁○○之存
    摺及取條，由原告之電腦自金融卡融資契約自動撥貸金額以償付之，故原告此部
    分之請求係依據兩造所簽訂之理財家房貸契約書第二章第三節第五條之約定，而
    被告此部分之抗辯無足憑採。
五、被告丁○○另以：依據理財家房貸契約書第二章第三節第二條約定金融卡融資契
    約之借款應於每年十二月二日將所借款項全數清償，才可再依限度陸續借款，若
    伊未清償欠款，原告不應再借款予伊，而且原告未於每年十二月結算，以致伊不
    知究竟積欠多少款項，原告亦不應從金融卡融資契約支出金額，用以清償長期擔
    保貸款契約借款之本息，又將此支出之金額再算利息云云置辯。本院核閱原告提
    出被告所不爭執之理財家房貸契約書影本，其中第二章第三節金融卡融資契約，
    第二條有約定：「前開約定之借款於每年十二月二日應將所借款項全數清償，並
    於清償舊欠無誤後，才可再依限度陸續借款，若於前述約定之日期未清償即有共
    通約款第五條第一項之適用。」而共通約款第五條第一項則係約定：「立約人對
    貴行所負一切債務，如有左列情形之一時，貴行得隨時減少對立約人之授信額度
    或縮短借款期限，或視為全部到期：（一）任何一宗債務不依約清償本金時…（
    六）任何一宗債務部依約付息時」等語，依據右開約定，如被告丁○○未於每年
    十二月二日將所借款項全數清償，則有理財家房貸契約書第一章共通約款第五條
    第一項之適用，即原告得減少被告丁○○之授信額度或使其縮短、喪失期限利益
    ，如在兩造約定之借款期限內，原告是否要依據右開約定減少被告丁○○之授信
    額度或使其縮短、喪失期限利益則屬原告之權利；經查，被告於八十八年十二月
    二日起即未於每年十二月二日將金融卡融資契約所借款項全數清償，而原告與被
    告丁○○之金融卡融資契約借款期限係自八十五年十二月二日起至至九十五年十
    二月二日止，有原告提出之富邦銀行連線作業系統客戶查詢資料八紙及理財家房
    貸契約書影本一份附卷可參，足見被告丁○○雖有共通約款第五條第一項第一款
    及六款之情形，但該金融卡融資契約之借款尚在借款期限內，原告仍有權利決定
    是否要減少被告丁○○之授信額度或使其縮短、喪失期限利益，原告得不主張被
    告丁○○喪失期限利益，而繼續在借款期限內貸款與被告丁○○；另觀諸理財家
    房貸契約書第二章第三節金融卡融資契約內容，並無任何關於原告應於每年十二
    月二日通知被告丁○○所積欠款項為若干之約定，故被告丁○○此部分之抗辯，
    均屬無據。再者，金融卡融資契約第五條係關於被告丁○○若不按期攤還長期擔
    保貸款契約借款本息，則由金融卡融資契約自動撥貸款項償付之約定，金融卡融
    資契約第三條則係關於此部分自動撥貸款項利息之約定，有理財家房貸契約書影
    本一份在卷足憑，而被告丁○○確實有未按期攤還長期擔保貸款之借款本息而由
    金融卡融資契約撥貸償付之情形，已如前述，被告丁○○既與原告簽訂如右開內
    容之理財家房貸契約書，其事後卻執原告不應從金融卡融資契約撥貸款項，用以
    清償長期擔保貸款契約借款之本息後，將此撥貸之款項再算利息云云抗辯，實非
    可採。綜上所述，原告依消費借貸及連帶保證契約請求被告應連帶給付原告如主
    文第一項所示之金額，為有理由，應予准許。原告陳明願供擔保，請求宣告假執
    行，經核無不合，爰酌定相當擔保金額准許之。
六、據上論結，原告之訴為有理由，依民事訴訟法第三百八十五條第一項前段、第八
    十五條第二項、第三百九十條第二項，判決如主文。
中　　　華　　　民　　　國　　九十一　　年　　十二　　月　　二十四　  　日
                              臺灣桃園地方法院民事第二庭
~B法　　　官　邱瑞祥
~B法　　　官　管靜怡
~B法　　　官　張明儀
右為正本係照原本作成
如對本判決上訴須於判決送達後二十日內向本院提出上訴狀。
中　　　華　　　民　　　國　　九十一　　年　　十二　　月　　二十五　　　日
　　　　　　　　　　　　　　　　　　　　　　　　　 法院書記官　黃文琪
~F0
~T40
附表二：
┌───┬──────┬──────┬──────┬──────┬──────┬──────┐
│編  號│    一      │     二     │     三     │    四      │    五      │     六     │
├───┼──────┼──────┼──────┼──────┼──────┼──────┤
│      │八十六年    │八十六年    │八十六年    │八十六年    │八十六年    │八十六年十月│
│日  期│三月三日    │五月二日    │六月二日    │七月二日    │八月二日    │二日        │
│      │            │            │            │            │            │            │
├───┼──────┼──────┼──────┼──────┼──────┼──────┤
│      │一萬九千一百│一萬九千一百│一萬九千一百│一萬九千一百│一萬九千一百│一萬九千一百│
│金  額│零三元      │零三元      │零三元      │零三元      │零三元      │零六元      │
│      │            │            │            │            │            │            │
└───┴──────┴──────┴──────┴──────┴──────┴──────┘
┌───┬──────┬──────┬──────┬──────┬──────┬──────┐
│編  號│    七      │     八     │     九     │    十      │    十一    │     十二   │
├───┼──────┼──────┼──────┼──────┼──────┼──────┤
│      │八十八年    │八十八年    │八十八年    │八十八年    │八十八年    │八十八年九月│
│日  期│三月二十六日│四月二日    │六月二日    │七月二日    │八月二日    │二日        │
│      │            │            │            │            │            │            │
├───┼──────┼──────┼──────┼──────┼──────┼──────┤
│      │二萬零二百五│一萬九千三百│一萬九千三百│一萬九千三百│一萬九千三百│一萬九千三百│
│金  額│十元        │五十五元    │五十五元    │五十五元    │五十五元    │五十五元    │
│      │            │            │            │            │            │            │
└───┴──────┴──────┴──────┴──────┴──────┴──────┘
┌───┬──────┬──────┬──────┬──────┬──────┬──────┐
│編  號│    十三    │    十四    │    十五    │    十六    │    十七    │    十八    │
├───┼──────┼──────┼──────┼──────┼──────┼──────┤
│      │八十八年    │八十八年    │八十八年    │八十九年    │八十九年    │八十九年三月│
│日  期│十月二日    │十一月二日  │十二月二日  │一月四日    │二月二日    │二日        │
│      │            │            │            │            │            │            │
├───┼──────┼──────┼──────┼──────┼──────┼──────┤
│      │一萬九千三百│一萬九千三百│一萬九千三百│一萬八千七百│一萬八千七百│一萬八千七百│
│金  額│五十五元    │五十五元    │五十五元    │八十一元    │八十一元    │八十一元    │
│      │            │            │            │            │            │            │
└───┴──────┴──────┴──────┴──────┴──────┴──────┘
┌───┬──────┬──────┬──────┬──────┬──────┬──────┐
│編  號│    十九    │    二十    │   二十一   │   二十二   │   二十三   │   二十四   │
├───┼──────┼──────┼──────┼──────┼──────┼──────┤
│      │八十九年    │八十九年    │八十九年    │八十九年    │八十九年    │八十九年九月│
│日  期│四月五日    │五月二日    │六月二日    │七月三日    │八月二日    │二日        │
│      │            │            │            │            │            │            │
├───┼──────┼──────┼──────┼──────┼──────┼──────┤
│      │一萬八千七百│一萬八千七百│一萬八千七百│一萬八千七百│一萬八千七百│一萬八千七百│
│金  額│八十一元    │八十一元    │八十一元    │八十一元    │八十一元    │八十一元    │
│      │            │            │            │            │            │            │
└───┴──────┴──────┴──────┴──────┴──────┴──────┘
┌───┬──────┬──────┬──────┬──────┬──────┬──────┐
│編  號│   二十五   │   二十六   │   二十七   │   二十八   │   二十九   │   三十     │
├───┼──────┼──────┼──────┼──────┼──────┼──────┤
│      │八十九年    │八十九年    │八十九年    │九十年      │九十年      │九十年三月  │
│日  期│十月二日    │十一月二日  │十二月二日  │一月二日    │二月二日    │二日        │
│      │            │            │            │            │            │            │
├───┼──────┼──────┼──────┼──────┼──────┼──────┤
│      │一萬八千七百│一萬八千七百│一萬八千七百│一萬八千七百│一萬八千七百│一萬八千七百│
│金  額│八十一元    │八十一元    │八十一元    │八十一元    │八十一元    │八十一元    │
│      │            │            │            │            │            │            │
└───┴──────┴──────┴──────┴──────┴──────┴──────┘
┌───┬──────┬──────┬──────┬──────┬──────┬──────┐
│編  號│   三十一   │   三十二   │   三十三   │   三十四   │   三十五   │   三十六   │
├───┼──────┼──────┼──────┼──────┼──────┼──────┤
│      │九十年      │九十年      │九十年      │九十年      │九十年      │九十年      │
│日  期│四月二日    │五月二日    │六月四日    │七月二日    │八月二日    │九月三日    │
│      │            │            │            │            │            │            │
├───┼──────┼──────┼──────┼──────┼──────┼──────┤
│      │一萬八千七百│一萬八千七百│一萬八千七百│一萬八千七百│一萬八千七百│一萬八千七百│
│金  額│八十一元    │八十一元    │八十一元    │八十一元    │八十一元    │八十一元    │
│      │            │            │            │            │            │            │
└───┴──────┴──────┴──────┴──────┴──────┴──────┘
┌───┬──────┬──────┐
│編  號│   三十七   │   三十八   │
├───┼──────┼──────┤
│      │九十年      │九十年      │
│日  期│十月二日    │十一月二日  │
│      │            │            │
├───┼──────┼──────┤
│      │一萬八千七百│一萬八千七百│
│金  額│七十一元    │七十一元    │
│      │            │            │
└───┴──────┴──────┘
